【裁判字號】    90,自,678
【裁判日期】    901207
【裁判案由】    違反動產擔保交易法
【裁判全文】
臺灣臺中地方法院刑事判決                            九十年度自字第六七八號
    自  訴  人  乙○○
    代  理  人  丙○○
    被      告  甲○○
右列被告因違反動產擔保交易法案件，經自訴人提起自訴，本院判決如左：
    主  文
甲○○動產擔保交易之債務人，意圖不法之利益，將標的物遷移，致生損害於債權人
，處拘役參拾日，如易科罰金，以佰元折算壹日。
    事  實
一、甲○○於民國（下同）八十九年九月十一日與光華機車行負責人乙○○訂立動產
    擔保交易附條件買賣之契約，以分期付款之方式，向乙○○購買車牌號碼ＧＵ２
    ─七０一號機車一輛，為動產擔保交易之債務人，約定總價款新台幣（下同）五
  萬六千一百元，自八十九年九月份起至九十年三月間止，每月一期，分六期給付
    ，每期付款九千三百五十元，標的物存放地點約定在台中縣龍井鄉○○路○段六
    十二巷五號甲○○住所，在分期款項未付清之前，標的物所有權仍屬於出賣人乙
    ○○所有，買受人即債務人甲○○僅得依約占有使用，不得任意遷移、出質或為
    其他處分，詎甲○○於給付頭款五千五百元取得機車後，竟意圖不法之利益，自
    八十九年九月份起，即拒付第一期之分期款項，並將該機車交予其子騎用遷移他
    處，致乙○○追索無著，受有損害。
二、案經乙○○提起自訴。
    理  由
一、訊據被告甲○○坦承於上揭時間，與自訴人乙○○簽定動產擔保交易之機車買賣
    ，且機車購買後，自八十九年九月份起，即未給付任何分期款項之事實不諱，惟
    辯稱：伊因沒有錢可付分期款項，始未付款，伊購買機車後，將機車交予其子何
    良源騎用，但其子於八十九年間發生車禍，事後機車即在車禍現場遺失云云。惟
    查，被告以分期付款方式購買機車後，自八十九年九月份起，第一期應給付之分
    期款項，即未依約付款，並將機車遷離約定地點之事實，業據自訴人代理人丙○
    ○指訴明確。而被告對其向自訴人以分期付款方式購買機車，及該機車購入後，
    將機車交予其子遷移他處使用，且未給付任何分期款項之事實，亦自承在卷，並
    有附條件買賣契約書、存證信函影本在卷可佐，是自訴代理人之指訴尚堪採信。
    被告雖以前詞置辯，而否認有意圖為自己不法之利益。然查，被告於九十年十月
    二十日經本院通緝到案時，於本院訊問時，已明確供稱：「現在機車仍是我兒子
    在騎，只是他住工業區內，在工業區內上班，放假才會回家」等語。由此足見，
    被告辯稱，機車已因車禍遺失云云，自不足採。再者，被告係分期付款買賣之債
    務人，僅得依約占有使用，不得任意遷移，且縱使經濟困難，未能付款，亦應與
    自訴人商討解決方式，自不得未經自訴人同意，隨意將機車交予他人任意遷移，
    並拒付款項。從而，被告所辯，顯係事後卸責之詞，不足以採信。事証明確，被
    告違反動產擔保交易法犯行，堪予認定。
二、核被告所為，係犯動產擔保交易款法第三十八條之動產擔保交易之債務人將標的
    物遷移，致生損害債權人罪。爰審酌被告之犯罪動機、目的、手段、犯罪所得之
    利益、自訴人所受之損害（被告尚積欠自訴人五萬六千一百元之分期款項）等一
    切情狀，量處如主文所示之刑。又被告行為後，刑法第四十一條業於九十年一月
    十日修正公布，同年月十二日生效，修正後刑法第四十一條第一項前段規定「犯
    最重本刑為五年以下有期徒刑以下之刑之罪，而受六個月以下有期徒刑或拘役之
    宣告，因身體、教育、職業、家庭之關係或其他正當事由，執行顯有困難者，得
    以一元以上三元以下折算一日，易科罰金。」，修正前刑法第四十一條規定「犯
    最重本刑為三年以下有期徒刑以下之刑之罪，而受六個月以下有期徒刑或拘役之
    宣告，因身體、教育、職業、家庭之關係，執行顯有困難者，得以一元以上三元
    以下折算一日，易科罰金。」，是本件自應適用裁判時之法律即依修正後之刑法
    第四十一條第一項前段規定，就被告所宣告之刑併為諭知易科罰金之折算標準。
據上論斷，應依刑事訴訟法第三百四十三條、第二百九十九條第一項前段，動產擔保
交易法第三十八條，刑法第十一條前段、第二條第一項前段、修正後刑法第四十一條
第一項前段，罰金罰鍰提高標準條例第一條前段、第二條，判決如主文。
中      華      民      國      九十      年     十二     月     七     日
                                    臺灣臺中地方法院刑事第三庭
                          法  官  黃  峻  隆
右正本證明與原本無異。
如不服本判決，應於送達後十日內向本院提臺上訴狀 (須附繕本)，上訴於臺灣高等
法院臺中分院。
                                        書記官
中      華      民      國      九十      年     十二     月     十     日
附錄論罪科刑法條
動產擔保交易法第三十八條：
動產擔保交易之債務人，意圖不法之利益，將標的物遷移、出賣、出質、移轉、抵押
或為其他處分，致生損害於債權人者，處三年以下有期徒刑、拘役或科或併科六千元
以下之罰金。


司法院資訊處製作；財團法人民間司法改革基金會備份。
